臺灣彰化地方法院刑事判決　　　　　　　100年度訴字第953號
公　訴　人　臺灣彰化地方法院檢察署檢察官
被　　　告　詹春雄
上列被告因違反毒品危害防制條例案件，經檢察官提起公訴（10
0 年度毒偵字第622 號），本院合議庭裁定由受命法官獨任進行
簡式審判程序，茲判決如下：
    主  文
詹春雄施用第一級毒品，累犯，處有期徒刑壹年貳月。
    犯罪事實
一、詹春雄曾於民國94年間分別因竊盜、違反毒品危害防制條例
    案件，經臺灣雲林地方法院以94年度六簡字第435 號、本院
    以94年度斗簡字第601 號刑事簡易判決各判處有期徒刑4 月
    、6 月確定，上開2 罪經聲請本院以95年度聲字第1383號裁
    定合併定應執行刑為有期徒刑8 月確定；復於95年間因連續
    施用第1 級毒品案件，經本院以95年度訴字第319 號刑事判
    決判處有期徒刑1 年確定；又於96年間因竊盜案件，經臺灣
    雲林地方法院以96年度易字第97號刑事判決判處有期徒刑1
    年確定後，經移送接續執行，並依中華民國96年罪犯減刑條
    例分別聲請由本院以96年度聲減字第697 號裁定就本院95年
    度訴字第319 號刑事判決部分，減為有期徒刑6 月確定，另
    聲請臺灣雲林地方法院以96年度聲減字第1760號裁定，就臺
    灣雲林地方法院96年度易字第97號刑事判決部分，減為有期
    徒刑6 月，且與前揭本院裁定已減刑部分，定應執行有期徒
    刑11月確定後，於96年7 月16日因減刑而赦免。其前於88年
    間因施用毒品案件，經本院以88年度毒聲字第2816號裁定送
    勒戒處所觀察、勒戒後，認有繼續施用毒品之傾向，經本院
    以88年度毒聲字第4147號裁定令入戒治處所施以強制戒治，
    並以89年度毒聲字第3003號裁定停止戒治付保護管束，於89
    年9 月29日保護管束期滿視為強制戒治執行完畢；復於前揭
    強制戒治執行完畢釋放5 年內，於90年間因連續施用第1 、
    2 級毒品案件，經本院於90年6 月7 日以90年度訴字第327
    號刑事判決各判處有期徒刑8 月、4 月，應執行有期徒刑10
    月，並於90年6 月24日確定。詎其仍不知悔改，明知海洛因
    、甲基安非他命業經公告列為毒品危害防制條例第2 條第2
    項所列管之第1 、2 級毒品，不得非法持有、施用，於前揭
    強制戒治執行完畢釋放後5 年內，於90年間再犯施用毒品案
    件，經法院判處罪刑確定後，竟基於同時施用第1 級毒品海
    洛因、第2 級毒品甲基安非他命之犯意，於100 年1 月19日
    下午2 時許，在其位於彰化縣溪州鄉○○路25號住處內，以
    將海洛因粉末與甲基安非他命晶體混合置於玻璃球吸食器隔
    熱燒烤吸食煙霧之方式，同時施用第1 級毒品海洛因、第2
    級毒品甲基安非他命1 次。嗣經警方於100 年1 月21日上午
    7 時40分，持臺灣彰化地方法院檢察署檢察官簽發之強制到
    場採驗尿液許可書及拘票、本院核發之搜索票，至其位於上
    址住處拘提、搜索而查獲，且於同日下午1 時43分採集尿液
    送驗後，始知上情。
二、案經彰化縣警察局北斗分局報請臺灣彰化地方法院檢察署檢
    察官偵查起訴。
    理  由
一、本案被告詹春雄所犯均係死刑、無期徒刑、最輕本刑為3 年
    以上有期徒刑以外之罪，其於準備程序就前揭被訴事實為有
    罪之陳述，經受命法官告知簡式審判程序之旨，並聽取其與
    公訴人之意見後，本院認無不得或不宜改依簡式審判程序進
    行之處，爰依刑事訴訟法第273 條之1 第1 項、第284 條之
    1 ，裁定本案由受命法官獨任進行簡式審判程序，合先敘明
    。
二、訊據被告對其於上揭時、地，同時施用第1 級毒品海洛因及
    第2 級毒品甲基安非他命1 次之事實，於本院審理時坦承不
    諱（參見本院100 年8 月12日審判筆錄）。另查：
  (一)被告係於100 年1 月21日下午1 時43分，經警方採集被告尿
    液送驗結果，分別呈嗎啡、甲基安非他命陽性反應，即甲基
    安非他命、嗎啡檢出濃度各為13,878ng/ml 、735ng/ml等情
    ，此有詮昕科技股份有限公司100 年2 月11日報告編號0000
    0000號濫用藥物尿液檢驗報告及委託檢驗尿液代號與真實姓
    名對照認證單、臺灣彰化地方法院檢察署強制到場（強制採
    驗尿液）許可書影本各1 份（參見偵查卷宗第14頁至第16頁
    ）附卷可參，足見被告確有施用第1 、2 級毒品海洛因、甲
    基安非他命1 次之事實，應可認定。
  (二)按海洛因施用入人體後水解還原成嗎啡，再循嗎啡之代謝方
    式排出體外，業據行政院衛生署藥物食品檢驗局73藥檢壹字
    第030221號函說明綦詳，且依醫學臨床實驗及根據英國藥學
    會出版Isolation and Indentification of Drugs一書第2
    版載明：口服或注射海洛因後可快速吸收，並於血液中迅速
    代謝成6 —乙醯嗎啡，然後轉變成嗎啡；再毒品施用後於尿
    液、血液中可檢出之最大時限，與施用劑量、施用頻率、施
    用方式、施用者飲水量之多寡、個人體質、檢體收集時間點
    及所用檢測方法之靈敏度等因素有關，因個案而異，一般於
    尿液中可檢出之最大時限，古柯鹼為施用後1 至4 天、海洛
    因為2 至4 天、嗎啡為2 至4 天、大麻為1 至10天、安非他
    命為1 至4 天、甲基安非他命為1 至5 天、MDMA為1 至4 天
    、MDA 為1 至4 天、Ketamine為2 至4 天等語，業經行政院
    衛生署管製藥品管理局92年7 月23日管檢字第0920005609號
    函載明明確。另純甲基安非他命之游離基為無色或淡黃色之
    油狀物，具輕微腥味、胺臭，而實際上甲基安非他命多以鹽
    酸鹽或硫酸鹽存在，形成白色、微帶苦味之結晶性粉末或似
    冰糖之片狀結晶，該結晶極易溶於水或酒精，目前國內發現
    的均為甲基安非他命之鹽酸鹽，可以口服、鼻吸、煙吸或注
    射等方式施用等語，亦經行政院衛生署管制藥品管理局93年
    2 月9 日管宣字第0930001092號函載明明確。又國內甲基安
    非他命施用方式主要以燒烤煙吸食為主，而海洛因施用方式
    有注射方式或以燒煙吸食，兩者是否可同時、同日施用，依
    藥理作用區分海洛因係中樞神經抑制劑，安非他命類毒品係
    中樞神經興奮劑，二者作用機轉不同，本不宜共用，然對毒
    品施用者並無考慮此一原則之必要，通常可視其習性，同時
    、同日施用任何毒品等語，業經法務部調查局93年7 月12日
    調科壹字第09300262550 號函示明確。是參酌前揭報告及說
    明，被告自白於前揭時間有同時施用第1 級毒品海洛因、第
    2 級毒品甲基安非他命1 次之犯行等語，核與事實相符，應
    堪採信。
  (三)施用第1 、2 級毒品為犯罪行為，毒品危害防制條例第10條
    定有處罰明文。故施用第1 、2 級毒品者，依前揭規定本應
    科以刑罰。惟基於刑事政策，對合於一定條件之施用者，則
    依同條例第20條、第23條之規定，施以觀察、勒戒及強制戒
    治之保安處分。毒品危害防制條例於92年7 月9 日修正公布
    ，自93年1 月9 日施行，其中第20條、第23條將施用毒品之
    刑事處遇程序，區分為「初犯」及「5 年內再犯」、「5 年
    後再犯」。依其立法理由之說明：「初犯」，經觀察、勒戒
    或強制戒治後，應為不起訴處分或不付審理之裁定；經觀察
    、勒戒或強制戒治執行完畢釋放後，「5 年內再犯」者，因
    其再犯率甚高，原實施之觀察、勒戒及強制戒治既已無法收
    其實效，爰依法追訴或裁定交付審理。至於經觀察、勒戒或
    強制戒治執行完畢釋放後，「5 年後再犯」者，前所實施之
    觀察、勒戒或強制戒治已足以遮斷其施用毒品之毒癮，為期
    自新及協助其斷除毒癮，仍適用「初犯」規定，先經觀察、
    勒戒或強制戒治之程序。從而依修正後之規定，僅限於「初
    犯」及「5 年後再犯」二種情形，始應先經觀察、勒戒或強
    制戒治程序。倘被告於5 年內已再犯，經依法追訴處罰，縱
    其第3 次（或第3 次以上）再度施用毒品之時間，在初犯經
    觀察、勒戒或強制戒治執行完畢釋放5 年以後，已不合於「
    5 年後再犯」之規定，且因已於「5 年內再犯」，顯見其再
    犯率甚高，原實施觀察、勒戒或強制戒治，已無法收其實效
    ，即應依該條例第10條處罰（最高法院95年度第7 次刑事庭
    會議決議、最高法院97年度第5 次刑事庭會議決議要旨參照
    ）。經查，被告前於88年間因施用毒品案件，經本院以88年
    度毒聲字第2816號裁定送勒戒處所觀察、勒戒後，認有繼續
    施用毒品之傾向，經本院以88年度毒聲字第4147號裁定令入
    戒治處所施以強制戒治，並以89年度毒聲字第3003號裁定停
    止戒治付保護管束，於89年9 月29日保護管束期滿視為強制
    戒治執行完畢；復於前揭強制戒治執行完畢釋放5 年內，於
    90年間因連續施用第1 、2 級毒品案件，經本院於90年6 月
    7 日以90年度訴字第327 號刑事判決各判處有期徒刑8 月、
    4 月，應執行有期徒刑10月，並於90年6 月24日確定等情之
    事實，此有臺灣高等法院被告前案紀錄表、臺灣彰化地方法
    院檢察署刑案資料查註紀錄表各1 份附卷可參。被告前既曾
    因施用毒品案件，經強制戒治後，於前開強制戒治執行完畢
    釋放後5 年內，再犯施用毒品案件，經法院判處罪刑確定後
    ，復另再犯本案施用毒品罪，即非屬該條例第20條第3 項所
    定「5 年後再犯」之情形，檢察官逕行起訴，要無不合。依
    前開說明，本案被告上開所為，係於強制戒治執行完畢釋放
    後5 年內，再犯施用毒品案件，經法院判處罪刑確定後，復
    另再犯毒品危害防制條例第10條第1 、2 項施用第1 、2 級
    毒品罪，本案事證明確，被告上開犯行，應堪認定。
三、按海洛因、甲基安非他命為毒品危害防制條例第2 條第2 項
    第1 、2 款所明定之第1 、2 級毒品。核被告所為，係犯同
    條例第10條第1 項之施用第1 級毒品罪及同條例第10條第2
    項之施用第2 級毒品罪。被告持有第1 、2 級毒品進而施用
    ，持有之低度行為各為施用之高度行為所吸收，均不另論持
    有毒品之罪。被告以一行為觸犯上開2 罪名，為想像競合犯
    ，應依刑法第55條之規定，從一較重之施用第1 級毒品罪處
    斷。又依赦免法第1 條明文，減刑係屬赦免之一種寬典，是
    被告之刑期因減刑條例實施而赦免，則其究否構成累犯，應
    自該赦免之翌日起算至本件犯罪行為時，是否在5 年以內為
    斷，並非按執行完畢之日期起算（最高法院84年度臺非字第
    94號判決要旨參照）。經查，被告曾於94年間分別因竊盜、
    違反毒品危害防制條例案件，經臺灣雲林地方法院以94年度
    六簡字第435 號、本院以94年度斗簡字第601 號刑事簡易判
    決各判處有期徒刑4 月、6 月確定，上開2 罪經聲請本院以
    95年度聲字第1383號裁定合併定應執行刑為有期徒刑8 月確
    定；復於95年間因連續施用第1 級毒品案件，經本院以95年
    度訴字第319 號刑事判決判處有期徒刑1 年確定；又於96年
    間因竊盜案件，經臺灣雲林地方法院以96年度易字第97號刑
    事判決判處有期徒刑1 年確定後，經移送接續執行，並依中
    華民國96年罪犯減刑條例分別聲請由本院以96年度聲減字第
    697 號裁定就本院95年度訴字第319 號刑事判決部分，減為
    有期徒刑6 月確定，另聲請臺灣雲林地方法院以96年度聲減
    字第1760號裁定，就臺灣雲林地方法院96年度易字第97號刑
    事判決部分，減為有期徒刑6 月，且與前揭本院裁定已減刑
    部分，定應執行有期徒刑11月確定後，於96年7 月16日因減
    刑而赦免等情，此有臺灣高等法院被告前案紀錄表、臺灣彰
    化地方法院檢察署刑案資料查註紀錄表各1 份存卷可考，其
    受徒刑一部之執行而赦免後，於5 年內故意再犯本案有期徒
    刑以上之罪，應依刑法第47條第1 項之規定，論以累犯，並
    加重其刑。爰審酌被告雖施用毒品乃自戕一己之身體健康，
    尚未對他人造成危害，犯後已坦承犯行，態度尚稱良好，然
    其施用毒品之手段為同時混合施用第1 、2 級毒品，顯較各
    自單純施用第1 、2 級毒品之方式，更為複雜，且前因施用
    毒品案件，經強制戒治執行完畢釋放5 年內，再犯施用毒品
    罪，經法院判處罪刑確定後，甫假釋並經中華民國96年罪犯
    減刑條例視為減刑且執行完畢，仍未能徹底戒絕毒品，復犯
    本案施用毒品罪，顯見其無戒毒悔改之意等一切情狀，量處
    如主文所示之刑。
據上論斷，應依刑事訴訟法第273 條之1 第1 項、第299 條第1
項前段，毒品危害防制條例第10條第1 項、第2 項，刑法第11條
前段、第55條、第47條第1 項，判決如主文。
本案經檢察官詹喬偉到庭執行職務。
中    華    民    國   100    年    8     月    26    日
                  刑事第八庭          法  官  唐中興
以上正本證明與原本無異。
如不服本判決應於收受判決後10日內向本院提出上訴書狀，並應
敘述具體理由；其未敘述上訴理由者，應於上訴期間屆滿後20日
內向本院補提理由書（均須按他造當事人之人數附繕本）「切勿
逕送上級法院」。
中    華    民    國   100    年    8     月    26    日
                                      書記官  黃國源
【附錄本案判決論罪科刑法條全文】：
毒品危害防制條例第10條
施用第1 級毒品者，處6 月以上5 年以下有期徒刑。
施用第2 級毒品者，處3 年以下有期徒刑。